【裁判字號】    98,訴,4166
【裁判日期】    990119
【裁判案由】    毒品危害防制條例
【裁判全文】
臺灣臺中地方法院刑事判決              98年度訴字第4166號
公  訴  人  臺灣臺中地方法院檢察署檢察官
被      告  丙○○
指定辯護人  本院公設辯護人  丁○○
上列被告因毒品危害防制條例案件，經檢察官提起公訴（98年度
偵字第25772號、98年度毒偵字第4209號），本院判決如下：
    主    文
丙○○販賣第二級毒品，處有期徒刑參年陸月。扣案之行動電話
壹支、SIM 卡壹張（門號0000000000號）均沒收、販賣毒品所得
新臺幣壹仟元沒收，如全部或一部不能沒收時，以其財產抵償之
；又販賣第二級毒品，處有期徒刑參年陸月。扣案之甲基安非他
命肆包（驗餘分別淨重零點壹柒陸公克、零點壹參柒公克、零點
壹陸零公克、參點伍捌捌公克）沒收銷燬之、夾鏈帶肆個、行動
電話壹支、SIM 卡壹張（門號0000000000號）均沒收；又施用第
二級毒品，處有期徒刑肆月。應執行有期徒刑伍年，扣案之甲基
安非他命肆包（驗餘分別淨重零點壹柒陸、零點壹參柒、零點壹
陸零、參點伍捌捌公克）沒收銷燬之、夾鏈帶肆個、行動電話壹
支、SIM 卡壹張（門號0000000000號）均沒收、販賣毒品所得新
臺幣壹仟元沒收，如全部或一部不能沒收時，以其財產抵償之。
    犯罪事實
一、丙○○於民國96年間，因違反毒品危害防制條例案件，經本
    院裁定送觀察勒戒後，認無施用毒品傾向，業經臺灣臺中地
    方法院檢察署檢察官以96年度毒偵字第970號為不起訴處分
    確定；又因違反毒品危害防制條例案件，經臺灣彰化地方法
    院於98年11月11日判處有期徒刑3月確定（未構成累犯）。
    詎仍不知悔改，復基於施用第二級毒品之犯意，於98年10月
    25 日上午7、8時許，在彰化縣彰化市○○○街7巷40號住處
    ，將第二級毒品甲基安非他命放置在鋁箔紙上，以火燒烤而
    產生霧化氣之方式，施用第二級毒品甲基安非他命1次。
二、丙○○明知甲基安非他命為毒品危害防制條例第2條第2項第
    第2 款所列管之第二級毒品，不得非法販賣與持有，惟仍意
    圖營利，基於販賣第二級毒品甲基安非他命之犯意，為下列
    之行為：
  (一)98年10月25日下午2 時許，乙○○受其成年女性朋友「佩佩
    」之託，以電話向丙○○洽購甲基安非他命，同日下午16時
    32分許，丙○○即以行動電話0000000000號與乙○○（涉犯
    違反毒品危害防制條例部分，由檢察官另案偵辦）所持用之
    行動電話0000000000號聯繫後，丙○○即於同日下午17時許
    ，至臺中市○○區○○路4段821號17樓之8 乙○○租住處，
    以新臺幣（下同）1000元之代價，販賣第二級毒品甲基安非
    他命1小包予乙○○之朋友「佩佩」（起訴書誤載為交付乙
    ○○）。
  (二)98年10月26日下午某時，乙○○受其成年朋友「彭仔」之託
    ，以電話向丙○○洽購1萬元甲基安非他命。同日下午17 時
    23分許，丙○○以行動電話0000000000號與乙○○所持用之
    行動電話0000000000號聯繫後，雙方便於電話中約定交易第
    二級毒品甲基安非他命之事宜。待雙方完成約定交易毒品之
    事宜後，丙○○旋即以行動電話號碼0000000000號撥打行動
    電話0000000000號予1 名真實姓名年籍不詳、綽號「阿姐」
    之成年女子，向其查詢有無第二級毒品甲基安非他命可供購
    買。並於「阿姐」應允，丙○○可先不付款，並將毒品售予
    乙○○，取得販售毒品之款項，由丙○○取得販售款項30%
    之利潤，再將其餘之價款交予「阿姐」後。丙○○便於98年
    10月26日晚間某時許，前往彰化縣彰化市○○路某處之「阿
    姐」住處，約定以1 萬元之代價，販入夾鏈袋裝之第二級毒
    品甲基安非他命4 包（含袋毛重約4.75公克），丙○○於賣
    出後，僅需交付「阿姐」7000元。嗣丙○○購得上開第二級
    毒品甲基安非他命後，即於98年10月26日晚間20時5 分許，
    前往乙○○位在臺中市○○區○○路4段821號17樓之8 住處
    ，欲交付乙○○時，在樓下為警查獲，並當場扣得第二級毒
    品甲基安非他命4包（分別淨重：0.176、0.137、0.160、3.
    588公克）、行動電話1支及門號0000000000號之SIM卡1張，
    並循線查獲上情。丙○○於偵查及本院審理中均自白上開販
    賣甲基安非他命之犯罪事實。
二、案經內政部警政署保安警察第三總隊第一大隊報請臺灣臺中
    地方法院檢察署檢察官偵查起訴。
    理    由
一、上開犯罪事實，業據被告丙○○於警詢、偵查中及本院準備
    程序、審理中均自白不諱，核與證人乙○○於本院審理中具
    結證述之情節相符。而被告為警逮捕採尿送驗結果，其尿液
    呈甲基安非他命陽性反應，有銓昕科技股份有限公司濫用藥
    物尿液檢驗報告1紙在卷可憑；又將扣案之透明結晶4包送請
    鑑定結果，均檢出甲基安非他命成分（驗餘淨重分別為0.17
    6、0.137、0.160、3.588公克），有行政院衛生署草屯療養
    院草療鑑字第0981000188號鑑定書在卷足憑，並有行動電話
    0000000000、0000000000、0000000000號之通聯紀錄附卷可
    稽，復有扣案之甲基安非他命4 包、販賣甲基安非他命聯絡
    用之行動電話1 支及SIM卡1張（門號0000000000號）等足資
    佐證。
二、按販賣毒品之所謂販賣行為，係行為人基於營利之目的，而
    販入或賣出毒品而言。販賣毒品者，其主觀上須有營利之意
    圖，且客觀上有販賣之行為，即足構成，至於實際上是否已
    經獲利，則非所問。即於有償讓與他人之初，係基於營利之
    意思，並著手實施，而因故無法高於購入之原價出售，最後
    不得不以原價或低於原價讓與他人時，仍屬販賣行為。本件
    向被告購買毒品綽號「佩佩」之成年女子，係由證人乙○○
    撥打手機與被告聯繫，被告甚且不知其真實姓名，彼此既非
    至親，而本件毒品之交付，係由被告前往乙○○租住處交付
    毒品予「佩佩」，並收取價款，倘非有厚利可圖，自無平白
    甘冒觸犯重罪之風險而特意有償交付第二級毒品之理，況被
    告於偵審中均坦承其98年10月26日販賣毒品予乙○○時（乙
    ○○轉交「彭仔」），其利潤係賣價之3成（即賣1萬元賺30
    00元），堪信被告自白販賣毒品甲基安非他命，確有從中賺
    取買賣價差之牟利意圖甚明。綜上所述，被告之自白與事實
    相符，足以採信。本件事證明確，被告上開犯行，均堪以認
    定。
三、查甲基安非他命係毒品危害防制條例第2條第2項第2 款規定
    之第二級毒品，不得非法持有、販賣。核被告丙○○所為，
    係違反毒品危害防制條例第10條第2 項之施用二級毒品罪、
    同條例第4條第2項之販賣第二級毒品。其所為販賣、施用毒
    品而持有毒品之低度行為，為販賣及施用之高度行為所吸收
    ，不另論罪。按販賣毒品罪，雖不以販入之後復行賣出為構
    成要件，苟以營利為目的，將毒品販入或將之賣出，有一於
    此，犯罪即經完成，故以營利為目的而販入，縱尚未賣出；
    或以其他原因販入後始起意營利而賣出，固均應屬販賣既遂
    （最高法院90年度台上字第1204號判決意旨參照），從而被
    告意圖營利，向綽號「阿姐」者販入甲基安非他命4 包，於
    前往與乙○○約定之地點，尚未交付前即被查獲，就該次販
    賣行為亦屬既遂。又被告所犯上開施用第二級毒品、二次販
    賣第二級毒品甲基安非他命之犯行間，犯意各別，行為互殊
    ，應予分論併罰。被告於偵查及審判中均自白上開販賣甲基
    安非他命之犯罪事實，應依毒品危害防制條例第17條第2 項
    規定減輕其刑。爰審酌被告明知毒品對人體健康戕害甚鉅，
    竟施用甲基安非他命，復為貪圖不法利益，無視國家杜絕毒
    品犯罪之禁令，竟販賣第二級毒品甲基安非他命，戕害國民
    身心健康，且有滋生其他犯罪之可能，對社會所生危害程度
    非輕，兼衡酌被告販賣之對象僅綽號「佩佩」及「彭仔」二
    人、實際交付次數僅有一次、販賣所得僅1000元，所生危害
    尚非重大，及其犯後坦承全部犯行，深知悔悟，態度良好等
    一切情狀，分別量處如主文所示之刑，並定其應執行之刑，
    以示懲儆、兼勵自新。至檢察官具體求刑5年6月以上有期徒
    刑，尚嫌過重；公設辯護人請求再依刑法第59條酌以減輕其
    刑，然被告犯罪之情狀，尚非顯可憫恕，亦不宜再依刑法第
    59條減輕其刑，均併予敘明。
四、按毒品危害防制條例第18條第1 項前段規定，得諭知沒收並
    銷燬之者，以查獲之毒品及專供製造或施用毒品之器具為限
    ，並不及於毒品之外包裝。而同條例第19條第1 項復規定犯
    同條例第4條至第9條、第12條、第13條或第14條第1項、第2
    項之罪者，其供犯罪所用之物或因犯罪所得之財物，均需諭
    知沒收之，法院無審酌之餘地。但毒品之外包裝有防止毒品
    裸露、逸出及潮濕之功用，並便於攜帶及運輸，其係供販賣
    、運輸毒品所用之物，至為顯然，應依毒品危害防制條例第
    19條第1 項之規定宣告沒收之，方屬適法（最高法院90年度
    臺上字第2046號判決要旨參照）。另依毒品危害防制條例第
    19條第1項規定，犯同條例第4條之罪者，其供犯罪所用或因
    犯罪所得之財物，均沒收之，如全部或一部不能沒收時，追
    徵其價額或以其財產抵償之。該規定所稱「追徵其價額」者
    ，係指所沒收之物為金錢以外之其他財物而無法沒收時，應
    追徵其價額，使其繳納與原物相當之價額。如所得財物為金
    錢而無法沒收時，始應「以其財產抵償之」（最高法院95年
    度臺上字第305 號判決要旨參照）。查扣案甲基安非他命，
    係屬第二級毒品，應依毒品危害防制條例第18條第1 項前段
    規定沒收銷燬之，而鑑定耗損之部分毒品，既已滅失，即無
    庸併予宣告沒收銷燬。而包裝各該第二級毒品甲基安非他命
    之外包裝夾鏈袋，係屬於被告所有，依上揭說明，應認係供
    販賣第二毒品所用之物。至於行動電話1 支及SIM卡1張（門
    號0000000000號），係供販賣第二級毒品對外聯絡之用，且
    係被告所有，已據被告於本院審理時供承在卷，爰均依毒品
    危害防制條例第19條第1 項規定宣告沒收之。又被告販賣第
    二級毒品所得之現金1000元，應依同條例第19條第1項規定
    ，諭知沒收，如全部或一部不能沒收時時，應以其財產抵償
    之。另扣案之SIM卡1張（門號0000000000號），被告辯稱：
    係其弟弟所有，非供犯罪聯絡之用等語。經查閱卷附之通聯
    記錄及監聽譯文，均未發現該支門號有作為本件販賣毒品通
    聯之用，自不得為沒收之諭知，附予敘明。
據上論斷，應依刑事訴訟法第299條第1項前段，毒品危害防制條
例第4條第2項、第10條第2項、第17條第2 項、第18條第1項前段
、第19條第1項，刑法第11條、第51條第5款，判決如主文。
本案經檢察官甲○○到庭執行職務。
中    華    民    國    99    年    1     月    19    日
                  刑事第九庭  審判長法  官 朱光國
                                    法  官 林慧英
                                    法  官 唐光義
以上正本證明與原本無異。
如不服本判決，應於收受送達後10日內向本院提出上訴書狀，並
應敘述具體理由；其未敘述上訴理由者，應於上訴期間屆滿後20
日內向本院補提理由書（均須按他造當事人之人數附繕本）「切
勿逕送上級法院」。
                                    書記官 黃聖心
中    華    民    國    99    年    1     月    19    日
附錄論罪科刑法條全文：
毒品危害防制條例第4條
製造、運輸、販賣第一級毒品者，處死刑或無期徒刑；處無期徒
刑者，得併科新臺幣 2 千萬元以下罰金。
製造、運輸、販賣第二級毒品者，處無期徒刑或 7 年以上有期
徒刑，得併科新臺幣 1 千萬元以下罰金。
製造、運輸、販賣第三級毒品者，處 5 年以上有期徒刑，得併
科新臺幣 7 百萬元以下罰金。
製造、運輸、販賣第四級毒品者，處 3 年以上 10 年以下有期
徒刑，得併科新臺幣 3 百萬元以下罰金。
製造、運輸、販賣專供製造或施用毒品之器具者，處 1 年以上
7 年以下有期徒刑，得併科新臺幣 1 百萬元以下罰金。
前五項之未遂犯罰之。
毒品危害防制條例第11條
持有第一級毒品者，處 3 年以下有期徒刑、拘役或新臺幣 5 萬
元以下罰金。
持有第二級毒品者，處 2 年以下有期徒刑、拘役或新臺幣 3 萬
元以下罰金。
持有第一級毒品純質淨重十公克以上者，處 1 年以上 7 年以下
有期徒刑，得併科新臺幣 1 百萬元以下罰金。
持有第二級毒品純質淨重二十公克以上者，處 6 月以上 5 年以
下有期徒刑，得併科新臺幣 70 萬元以下罰金。
持有第三級毒品純質淨重二十公克以上者，處 3 年以下有期徒
刑，得併科新臺幣 30 萬元以下罰金。
持有第四級毒品純質淨重二十公克以上者，處 1 年以下有期徒
刑，得併科新臺幣 10 萬元以下罰金。
持有專供製造或施用第一級、第二級毒品之器具者，處 1 年以
下有期徒刑、拘役或新臺幣 1 萬元以下罰金。

司法院資訊處製作；財團法人民間司法改革基金會備份。
